【裁判字號】    96,訴,2413
【裁判日期】    970529
【裁判案由】    虛報進口貨物產地
【裁判全文】
臺北高等行政法院判決
                                     96年度訴字第02413號
                              .
原      告  礫園企業有限公司
代  表  人  甲○○（董事）
被      告  財政部基隆關稅局
代  表  人  丘欣（局長）
訴訟代理人  乙○○
上列當事人間因虛報進口貨物產地事件，原告不服財政部中華民
國96年5 月4 日台財訴字第09600125540 號訴願決定（案號：第
00000000號），提起行政訴訟，本院判決如下：
    主  文
原告之訴駁回。
訴訟費用由原告負擔。
    事  實
一、事實概要：原告於民國（下同）95年3 月16日委由豐源報關
    股份有限公司向被告報運進口香港產製之布料乙批（報單號
    碼：第AW/95/1240/4504 號），經被告查驗，系爭貨物產地
    尚未確認，乃依關稅法第18條第2 項規定，准予繳納相當金
    額之保證金，先行驗放。嗣據被告查核，系爭貨物產地為中
    國大陸，且非屬經濟部公告准許輸入之大陸物品，原告涉有
    虛報進口貨物產地、逃避管制之違法行為，因貨物已放行，
    無法處分沒入，乃依海關緝私條例第37條第3 項轉據同條例
    第36條第1 項及第3 項規定，處原告貨價2 倍之罰鍰計新台
    幣（下同）1,251,472 元，並依海關緝私條例第44條、加值
    型及非加值型營業稅法（下稱營業稅法）第51條第7 款及貿
    易法第21條第1 項、第2 項規定，追徵所漏稅款計97,247元
    （包括進口稅62,573元、營業稅34,415元、推廣貿易服務費
    259 元）。原告不服，申請復查未獲變更，提起訴願亦遭決
    定駁回，遂提起行政訴訟。
二、兩造聲明：
  (一)原告聲明：
    1.訴願決定及原處分均撤銷。
    2.訴訟費用由被告負擔。
  (二)被告聲明：
    1.駁回原告之訴。
    2.訴訟費用由原告負擔。
三、兩造之爭點：被告認系爭貨物產地為中國大陸，是否有據？
  (一)原告主張之理由：
    1.系爭貨物係向香港YUE WANG TEXTILE CO.,LTD. 所購用以
      裁製美國萬聖節兒童裝飾之衣服布料，復查及訴願決定僅
      憑財政部關稅總局（下稱關稅總局）原產地認定委員會（
      下稱原產地委員會）95年9 月19日審議會決議為據，惟原
      產地委員會未依任何證據即作成該決議，應無客觀公信力
      可言。
    2.原告進口系爭貨物時，已向賣方強調不可是大陸貨，賣方
      亦保證不是大陸貨，且韓國亦有生產系爭貨物，故被告認
      定系爭貨物為大陸產製顯有違誤。
    3.本案發生後，原告代表人與「香港海濤企業公司」（TOP
      ENTERPRISES [HK] COMPANY LIMITED，下稱海濤公司）接
      洽，經告以系爭貨物係從外地進口至香港，因該公司購買
      很多，故不確定是從何地進口。又海濤公司領有香港政府
      發給之綜合許可證，可任意進口紡織品。
  (二)被告主張之理由：
    1.系爭貨物原申報產地為香港，嗣經查驗，產地未能確認，
      被告即檢送發票等相關資料函請遠東貿易服務中心駐香港
      辦事處（下稱駐香港辦事處）協助查證產地，經查證香港
      公司註冊處及商業登記署並無系爭貨物國外賣方YUE WANG
      TEXTILE CO.,LTD.登記資料；原告以95年3 月29日聲請書
      稱YUE WANG TEXTILE CO.,LTD. 業經香港政府核可更名為
      海濤公司，經駐香港辦事處查證，海濤公司自成立迄今無
      更名紀錄，且其業務性質為TRADING ，並非布料製造工廠
      。原告復於95年5 月1 日繕具陳情書陳稱，系爭貨物為香
      港布商向韓國所購。惟原告未能提供資料佐證系爭貨物確
      為韓國產製，顯然原告聲請書及陳情書有關產地之說明，
      前後矛盾，無足採信。查系爭貨物僅有中國大陸產製者管
      制進口，原告既未能合理說明其原產地，且說詞前後矛盾
      ，復以系爭貨物起運口岸為香港之地緣關係，被告乃依「
      進口貨物原產地認定標準參考事項」第8 點規定，認定其
      原產地為中國大陸，核屬適法允當。又為慎重計，被告檢
      送原告提供之發票、陳情書等資料依進口貨物原產地認定
      標準第4 條規定，報請關稅總局會商認定產地，經原產地
      認定委員會95年9 月19日第19次審議會商結果，維持被告
      所認定之產地為中國大陸。
    2.依台灣地區與大陸地區人民關係條例施行細則第48條規定
      ：「本條例所定大陸地區物品，其認定標準，準用進口貨
      物原產地認定標準之規定。」及進口貨物原產地認定標準
      第4 條規定：「進口貨物原產地由進口地關稅局認定，認
      定有疑義時，由進口地關稅局報請財政部關稅總局會同有
      關機關及學者專家會商。」原產地認定委員會係法定進口
      貨物原產地認定權責機構，其認定結果自具有適法性及公
      正性。
    理  由
一、按「私運貨物進口、出口或經營私運貨物者，處貨價1 倍至
    3 倍之罰鍰。」「前2 項私運貨物沒入之。」「報運貨物進
    口而有下列情事之一者，得視情節輕重，處以所漏進口稅額
    2 倍至5 倍之罰鍰，或沒入或併沒入其貨物：一、虛報所運
    貨物之名稱、數量或重量。二、虛報所運貨物之品質、價值
    或規格。三、繳驗偽造、變造或不實之發票或憑證。四、其
    他違法行為。」「有前2 項情事之一而涉及逃避管制者，依
    前條第1 項及第3 項論處。」「有違反本條例情事者，除依
    本條例有關規定處罰外，仍應追徵其所漏或沖退之稅款。」
    為海關緝私條例第36條第1 項及第3 項、第37條第1 項及第
    3 項、第44條所明定。次按「納稅義務人，有左列情形之一
    者，除追繳稅款外，按所漏稅額處1 倍至10倍罰鍰，並得停
    止其營業：‧‧‧七、其他有漏稅事實者。」「為拓展貿易
    ，因應貿易情勢，支援貿易活動，主管機關得設立推廣貿易
    基金，就出進口人輸出入之貨品，由海關統一收取最高不超
    過輸出入貨品價格萬分之4.15之推廣貿易服務費。推廣貿易
    服務費之實際收取比率及免收項目範圍，由主管機關擬訂，
    報請行政院核定。‧‧‧」為營業稅法第51條及貿易法第21
    條所規定。又進口非屬「臺灣地區與大陸地區貿易許可辦法
    」第7 條規定准許輸入之大陸地區物品者，即構成進口禁止
    輸入之物品而涉及逃避管制之違法行為。
二、原告於95年3 月16日委由豐源報關股份有限公司向被告報運
    進口香港產製之布料乙批（報單號碼：第AW/95/1240/4504
    號），經准依關稅法第18條第2 項規定，繳納相當之保證金
    先行驗放。嗣經被告查核，系爭貨物產地為中國大陸，且非
    屬經濟部公告准許輸入之大陸物品之事實，有進口報單、發
    票、駐香港辦事處95年5 月13日港經發字第09500605440 號
    函、95年8 月10日港經發字第09500609440 號函、關稅總局
    95年9 月21日台總局認字第0951019739號函、原產地委員會
    95年9 月19日第19次會議審議表等件影本在原處分卷可稽，
    堪認為真實。是被告認原告涉有虛報進口貨物產地、逃避管
    制之違法行為，且貨物已放行，處以貨價2 倍之罰鍰計1,25
    1,472 元，並追徵所漏稅款計97,247元（包括進口稅62,573
    元、營業稅34,415元、推廣貿易服務費259 元），訴願決定
    予以維持，揆諸首開規定，並無不合。
三、原告雖主張系爭貨物係向香港YUE WANG TEXTILECO.,LTD.購
    買，並無證據可認為大陸產製云云。惟查：
  (一)進口貨物是否涉及虛報，以原申報者與實際來貨現狀是否符
    合為認定依據。查系爭貨物自香港起運至基隆港，原告申報
    產地為香港，國外供應商為YUE WANG TEXTILE CO.,LTD. ，
    並於95年3 月23日聲請書（被告收文日期為同年月29日）聲
    稱該公司已更名為海濤公司。惟被告查驗結果，來貨並無任
    何產地標示，僅浮貼一紙「H.K.」之標籤；且經檢具相關資
    料函請駐香港辦事處協助查證，該處以95年5 月13日港經發
    字第09500605440 號函復，香港公司註冊處及商業登記署並
    無YUE WANG TEXTILE CO.,LTD. 登記資料，而海濤公司自西
    元1998年10月7 日成立，迄今無更名紀錄，且其業務性質為
    TRADING （貿易公司），並非紡織品製造公司或工廠；另以
    95年8 月10日港經發字第09500609440 號函復，依據提供資
    料函請香港商YUE WANG TEXTILE CO.,LTD. 函復相關問題，
    惟遭香港郵局以「無此公司」為由退件，經查香港公司註冊
    處及商業登記署並無該商資料（見原處分可閱卷附件1 、2
    、4 、7 ），原告提供之香港供應商資料顯然不實，其復未
    能提出系爭貨物之製造證明，自難認系爭貨物為香港產製。
  (二)原告復於95年5 月1 日出具陳情書主張系爭貨物為香港布商
    向韓國購買（見原處分可閱卷附件5 ），惟未能舉證以實其
    說，亦難認系爭貨物為韓國產製。按香港鄰近中國大陸，為
    大陸之行政特區，大陸物品充斥，為眾所周知之事。查系爭
    貨物既經被告查證供應商後認其產地並非申報之香港，原告
    自應就其產地為說明並負舉證之責，惟其既未能提供系爭貨
    物原廠型錄或說明書、價目表、與國外供應商間交易價格之
    決定過程往來文件、成交文件及生產工廠之整線證明等，復
    未積極與賣方接洽提出產地證明、生產廠商資料，顯與常情
    不合。參以系爭貨物僅就中國大陸產製者管制進口，如非大
    陸物品即無虛報或隱瞞產地之必要，原告既未能合理說明其
    原產地，且說詞前後矛盾，是被告綜合上情，認定系爭貨物
    產地為中國大陸，並非無據。
  (三)依行為時進口貨物原產地認定標準第4 條規定：「進口貨品
    原產地由進口地關稅局認定，認定有疑義時，由進口地關稅
    局報請財政部關稅總局會同有關機關及學者專家會商。」被
    告為慎重計，復檢送相關資料報請關稅總局認定系爭貨物之
    產地，亦經原產地委員會95年9 月19日第19次會議審議決議
    維持被告所為產地為中國大陸之認定（見原處分可閱卷附件
    9 、不可閱卷附件1 ）。經核原產地委員會係由有關機關代
    表及專家學者組成，其就相關事證會商綜合研判所為之鑑定
    結果，自有相當之正確性及公信力，所為諮詢意見自屬可採
    。原告未能就前開研判理由提出具體事證為批駁，空言主張
    審議結果非客觀公正，即無可取。
  (四)至於原告所提訂購單（見本院卷第34、35頁）係私文書，並
    無任何人之簽章，無從認為系爭貨物係向海濤公司訂購，況
    其與原告申報國外供應商為YUE WANG TEXTILECO.,LTD.不符
    ；另所提海濤公司之綜合進口許可證（紡織品）（見本院卷
    第33頁），亦不能證明系爭貨物之來源，均無法為原告有利
    之證明。
四、綜上所述，原告主張均無可採。從而原處分及訴願決定均無
    違誤，原告徒執前詞訴請撤銷，為無理由，應予駁回。
五、兩造其餘陳述於判決結果不生影響，無庸一一論列，併予敘
    明。
據上論結，本件原告之訴為無理由，爰依行政訴訟法第98條第1
項前段，判決如主文。
中    華    民    國    97    年     5    月   29     日
                    臺北高等行政法院第三庭
                              審判長法  官  姜  素  娥
                                    法  官  曹  瑞  卿
                                    法  官  楊  莉  莉
上為正本係照原本作成。
如不服本判決，應於送達後20日內，向本院提出上訴狀並表明上
訴理由，如於本判決宣示後送達前提起上訴者，應於判決送達後
20日內補提上訴理由書（須按他造人數附繕本）。
中    華    民    國    97    年     5    月   29     日
                                    書記官  林  俞  文


司法院資訊處製作；財團法人民間司法改革基金會備份。
